【裁判字號】    97,消債更,229
【裁判日期】    980325
【裁判案由】    更生事件
【裁判全文】
臺灣新竹地方法院民事裁定           97年度消債更字第229號
聲  請  人  乙○○
上列當事人因消費者債務清理事件聲請更生，本院裁定如下：
    主  文
聲請駁回。
聲請費用由聲請人負擔。
    理  由
一、按聲請更生或清算不合程式或不備其他要件者，法院應以裁
    定駁回之，但其情形可以補正者，法院應定期間先命補正，
    消費者債務清理條例（下稱本條例）第8條定有明文。又債
    務人與金融機構協商成立者，不得聲請更生或清算，但因不
    可歸責於己之事由，致履行顯有重大困難者，不在此限；本
    條例施行前，債務人依金融主管機關協調成立之中華民國銀
    行公會會員辦理消費金融案件無擔保債務協商機制與金融機
    構成立之協商，準用前項之規定，復為本條例第151條第5項
    、第6項所明定。
二、本件債務人聲請更生意旨略以：伊有不能清償債務情事，前
    向債權金融機構請求共同協商債務清償方案，於民國95年7
    月10日協商成立並約定每月償還新台幣（下同）23,831元，
    當時銀行並未給聲請人選擇餘地，聲請人每月僅有2 萬元收
    入，而95年8 月時，銀行提出之條件是每月返還23831 元，
    因聲請人無選擇故被迫接受該方案，協商成立時，因子女尚
    年幼，聲請人無法正常工作，僅得打零工賺取生活費，但聲
    請人之配偶有時會幫忙支付生活費，聲請人雖每月正常還款
    ，但有時會較晚匯款，無法支付時會向友人甲○○及丙○○
    借錢週轉，但還了一年多後，仍無法如期清償，給付該款項
    後，並無法維持最低基本生活，加上子女花費越來越大，至
    97年5 月始毀諾，故無力繼續履行原協商條件而毀諾，顯因
    非可歸責於己之事由致履行有重大困難，應得聲請更生云云
    。
三、經查：
（一）按債務人與金融機構協商成立者，除非因不可歸責於己之
      事由，致履行顯有重大困難，否則不得聲請更生或清算，
      本條例第151條第5項規定意旨甚明。是債務清償方案成立
      後，固由債務人按其條件履行，惟需於其後發生情事變更
      ，在清償期間收入或收益不如預期，致該方案履行困難甚
      或履行不能，因不可歸責於己，始能依本條例第151條第5
      項但書之規定聲請更生或清算。此項規定旨在避免債務人
      任意毀棄已成立之協商，濫用更生或清算之裁判上債務清
      理程序，蓋以債務清償方案係經當事人行使程序選擇權所
      為之債務清理契約，債務人自應受該成立之協議所拘束。
      查本件債務人曾於95年7 月10日與金融機構成立協商，依
      僅繳納協商款項至97年5 月即毀諾，是本件應先探究債務
      人之毀諾，是否符合本條例第151 條第5 項但書「因不可
      歸責於己之事由，致履行顯有重大困難」之規定，而得聲
      請更生。
（二）依聲請人聲請狀中所載之債務總金額為1,481,470 元，聲
      請人95年之年收入為122,568 元，96年年收入為228,744
      元，有財政部臺灣省北區國稅局95年、96年綜合所得稅各
      類所得資料清單在卷可參，而聲請人97年每月薪資依聲請
      聲請狀所載約21,700元，則年收入約為260,400 元。是聲
      請人97年度之薪資並未低於簽訂前開協議時之95年每月收
      入。
  (三)而聲請人之配偶，現任職於鯤海科技有限有公司擔任配管
      人員，有聲請人提出之職務證明書可參，聲請人主張其配
      偶無固定收入亦非可採。
  (四)另聲請人主張因其子女年紀增長，各項費用增加，惟聲請
      人之子女在聲請人毀諾前之95年至96年，即有支付安親之
      費用，每月3000元、4700元，縱該子女上小學後，學費每
      學期僅約1 千3 百元，有聲請人提出之繳費單可證，是其
      子女年紀增加所增加之花費有限，並未如聲請人所述有大
      量增加花費之情事。
  (五)況聲請人在本院調查時亦稱債權銀行同意以每月7 至8 千
      元，分180 期清償，但其拒絕，依聲請人之前開收入情況
      ，每月支付7 至8 千元，應不致影響聲請人維持最低基本
      生活。
      綜合前開說明，是以依債務人於97年5 月毀諾後之資力狀
      況，並無低於毀諾前之情況，聲請人復未舉證證明有其他
      必要之大量費之情事，是依聲請人之情況，顯無不能依原
      協商條件繼續履行之情事。
四、綜上，本件債務人既無不可歸責之事由，依原協商條件履行
    亦非顯有重大困難，應屬聲請更生之要件不備，且又無從補
    正，依首揭條文之意旨，自應駁回其更生之聲請，爰裁定如
    主文。
五、末者，本件聲請人倘認依原協商條件，有難以繳息之情況，
    依大眾銀行於97年9 月4 日函本院，尚得與其債權人銀行等
    ，再為協商，以解決聲請人之困境。附此說明。
中    華    民    國    98    年    3     月    25    日
              民事第一庭    法      官  王銘勇
上為正本係照原本作成。
如不服本裁定，應於裁定送達後10日內，以書狀向本院提出抗告
，並繳納抗告費新臺幣1千元。
中    華    民    國    98    年    3     月    25    日
                            書  記  官  曾秀貞


司法院資訊處製作；財團法人民間司法改革基金會備份。
